【裁判字號】    98,簡上,232
【裁判日期】    980715
【裁判案由】    偽造文書
【裁判全文】
臺灣臺北地方法院刑事判決             98年度簡上字第232號
上  訴  人
即  被  告  乙○○
上列被告因偽造文書案件，不服本院98年度簡字第811 號，中華
民國98年4 月30日第一審刑事簡易判決（聲請簡易判決處刑案號
：臺灣臺北地方法院檢察署98年度偵字第2134、2960號），提起
上訴，本院管轄之第二審合議庭判決如下：
    主  文
上訴駁回。
乙○○緩刑貳年。
    事實及理由
一本院審理結果認為，原審對上訴人即被告乙○○論罪科刑之判
  決，認定事實、適用法律及量刑各方面都很適當，應該維持，
  並引用第一審簡易判決書所載之事實、證據及理由（如附件）
  。
二被告上訴意旨略以：其父母均為極重度殘障，需人照料，其收
  入有限，無力負擔10萬餘元之罰金，其犯後十分後悔，已將罰
  單繳清，重考駕照，並獲友人甲○○原諒，因此請求從輕量刑
  等語。
三本院認為：被告前未曾因故意犯罪受有期徒刑以上之宣告，有
  臺灣高等法院被告前案紀錄表在卷可稽，而其父母均為多重極
  重度殘障人士之情，亦有中華民國殘障手冊存卷可憑，且被告
  事後多次向被害人即甲○○致歉，並獲得諒解，業據被害人甲
  ○○於本院98年7 月8 日審理時到庭陳述甚詳，其因一時失慮
  致有前述犯行，經此刑之宣告後當知所惕勵，信無再犯之虞，
  本院認對其所宣告之刑以暫不執行為適當，爰併予宣告緩刑2
  年，以期自新。
四適用之法條：刑事訴訟法第455 條之1 第3 項、第368 條、第
  373 條，刑法第74條第1 項第1 款。
本案經檢察官蘇維達到庭執行職務
中    華    民    國    98    年    7     月    15    日
                    刑事第15庭  審判長法  官  廖紋妤
                                      法  官  孫惠琳
                                      法  官  邱蓮華
上正本證明與原本無異。
不得上訴。
                                      書記官  葉宜玲
中    華    民    國    98    年    7     月    15    日
【附件】
臺灣臺北地方法院刑事簡易判決           98年度簡字第811號
聲  請  人  臺灣臺北地方法院檢察署檢察官
被      告  乙○○  男  23歲（民國○○年○月○○日生）
                    身分證統一編號：Ｚ000000000號
                    住臺北縣永和市○○路○段243號1樓
                    居臺北縣內湖區○○路○段252之1號2樓
上列被告因偽造文書案件，經檢察官聲請簡易判決處刑（98年度
偵字第2134號、第2690號），本院逕以簡易判決處刑如下：
    主      文
乙○○行使偽造私文書，足以生損害於公眾及他人，處有期徒刑
參月，如易科罰金，以銀元佰元即新臺幣玖佰元折算壹日，減
為有期徒刑壹月又拾伍日，如易科罰金，以銀元佰元即新臺幣
玖佰元折算壹日，單號AEB826356號之臺北市政府警察局舉發違
反道路交通管理事件通知單被通知人收執聯、移送受理機關聯、
處理後回覆原移送機關聯、存查聯「收受通知聯者簽章」欄上偽
造之「甲○○」簽名計肆枚均沒收；又行使偽造私文書，足以生
損害於公眾及他人，處有期徒刑參月，如易科罰金，以新臺幣壹
仟元折算壹日，單號掌電字第AOOWLH295、掌電字第AOOWLH296號
之臺北市政府警察局舉發違反道路交通管理事件通知單存根聯上
偽造之「甲○○」簽名各壹枚均沒收。應執行有期徒刑肆月，如
易科罰金，以銀元佰元即新臺幣玖佰元折算壹日，單號AEB826
356號之臺北市政府警察局舉發違反道路交通管理事件通知單被
通知人收執聯、移送受理機關聯、處理後回覆原移送機關聯、存
查聯「收受通知聯者簽章」欄上偽造之「甲○○」簽名計肆枚，
及單號掌電字第AOOWLH295 、掌電字第AOOWLH296 號之臺北市政
府警察局舉發違反道路交通管理事件通知單存根聯上偽造之「甲
○○」簽名各壹枚，均沒收之。
    事      實
一、乙○○明知未獲其友人甲○○之同意及授權，竟基於行使偽
    造私文書及偽造署押之犯意，於民國95年1 月15日凌晨0 時
    55分許，駕駛車牌號碼M65-475 號重型機車行經臺北市中正
    區○○○路○ 段155 號前，因未帶駕照為警攔檢，乙○○竟
    佯稱自己為「甲○○」，並在警員所開立之單號AEB826356
    號之臺北市政府警察局舉發違反道路交通管理事件通知單被
    通知人收執聯「收受通知聯者簽章」欄上偽造「甲○○」簽
    名1 枚（該舉發通知單共4 聯，其簽名自動複寫轉印至其餘
    「移送受理機關聯」、「處理後回覆原移送機關聯」、「存
    查聯」），用以表示收受上開舉發通知單，並交付警員而據
    以行使，足以生損害於甲○○及交通監理機關對於交通違規
    案件管理裁罰之正確性。乙○○於96年10月15日晚間6 時37
    分許，騎乘車牌號碼NS5-700 重型機車，因機車不依規定兩
    段式左轉及駕駛執照業經註銷仍駕車等2 項違規經警攔停，
    乙○○竟又另基於行使偽造私文書及偽造署押之犯意，自稱
    為「甲○○」，並在員警以掌上型電腦所開立之臺北市政府
    警察局掌電字第AOOWLH295 、掌電字第AOOWLH296 號舉發違
    反道路交通管理事件通知單（下稱舉發通知單）存根聯上偽
    造「甲○○」之簽名1 枚（該掌上型電腦舉發違反道路交通
    管理事件通知單製單列印時，均1 式2聯 ，1 聯為收執聯，
    交付當事人；另1 聯為存根聯，當事人簽名後由舉發員警存
    查），用以表示收受上開舉發通知單，並交付員警而據以行
    使，足以生損害於甲○○及交通監理機關對於交通違規案件
    管理裁罰之正確性。嗣甲○○收受前揭舉發通知單及裁決所
    之裁決書，不服提出陳述，經循線調查後，始悉上情。
二、案經臺北市政府警察局中正第二分局及大安分局分別報請臺
    灣臺北地方法院檢察署檢察官偵查後聲請簡易判決處刑。
    理      由
一、本件證據，均引用檢察官聲請簡易判決處刑書（如附件）之
    記載。
二、按於交通違規通知單移送聯「收受通知聯者簽章」欄內偽簽
    他人姓名，自不待依據習慣或特約，單從形式上觀察，即足
    以知悉係表示由他人名義出具領收通知聯之證明，此與事先
    在印妥內容之收據上偽簽他人姓名之情形，無分軒輊，自屬
    刑法第210 條所稱之私文書（最高法院83年台上字第6631號
    判例意旨參照）。核被告乙○○於95年1 月15日（下稱第1
    次）、96年10月15日（下稱第2 次）二度在舉發通知單上偽
    造甲○○之簽名，並將該舉發通知單提出於警員而行使之行
    為，各係犯刑法第216 條、第210 條之行使偽造私文書罪。
    被告偽造「甲○○」署押之行為，均為偽造私文書之部分行
    為，其偽造私文書復提出於員警而行使，偽造之低度行為復
    各為嗣後行使之高度行為所吸收，均不另論罪。被告第2次
    先後在掌電字第AOOWLH295 、掌電字第AOOWLH296 號兩張舉
    發通知單上偽造他人署押之行為，係在密接之時地進行，應
    依接續犯之概念論以一罪。被告所犯第1 次及第2 次犯行，
    其犯意各別，行為互殊，應予分論併罰。被告第1 次行為後
    ，94年2 月2 日修正公布之刑法，已於95年7 月1 日生效施
    行，關於易科罰金部分，修正前刑法第41條第1 項前段係規
    定：「犯最重本刑為5 年以下有期徒刑以下之刑之罪，而受
    6 個月以下有期徒刑或拘役之宣告，因身體、教育、職業、
    家庭之關係或其他正當事由，執行顯有困難者，得以1 元以
    上3 元以下折算一日，易科罰金」，而斯時易科罰金之折算
    標準，依修正前罰金罰鍰提高標準條例第2 條（該條規定現
    已刪除）規定，係就其原定數額提高為100 倍折算1 日，並
    依現行法規所定貨幣單位折算新臺幣條例第2 條折算為新臺
    幣，則適用舊法之結果，易科罰金之折算標準應以銀元100
    元至300 元即新臺幣300 元至900 元折算1 日；惟修正後刑
    法第41條第1 項前段則規定：「犯最重本刑為5 年以下有期
    徒刑以下之刑之罪，而受6 個月以下有期徒刑或拘役之宣告
    者，得以新臺幣1000元、20 00 元或3000元折算1 日，易科
    罰金」，而將有期徒刑或拘役易科罰金之標準提高。經比較
    新舊法之結果，認適用新法關於易科罰金之規定，對被告並
    非較為有利，自應依現行刑法第2 條第1 項前段規定，就第
    1 次之犯行適用修正前易科罰金之相關規定，以為論處。審
    酌被告冒用他人身分並偽造文書之犯罪動機、目的、手段，
    對被害人及警政、監理機關對於交通管理事件裁罰正確性之
    損害，暨犯後坦承犯行之態度等一切情狀，就所犯2 罪分別
    量處如主文所示之刑；另被告第1 次犯行之犯罪時間在96年
    4 月24日前，合於中華民國96年罪犯減刑條例之減刑要件，
    爰依該條例第2 條第1 項第3 款規定，減輕其刑至2 分之1
    。並就上開2 罪定應執行刑及諭知易科罰金之折算標準。單
    號AEB826356 號之臺北市政府警察局舉發違反道路交通管理
    事件通知單被通知人收執聯、移送受理機關聯、處理後回覆
    原移送機關聯、存查聯「收受通知聯者簽章」欄上偽造之「
    甲○○」簽名計4 枚，及單號掌電字第AOOWLH295 、掌電字
    第AOOWLH296 號之臺北市政府警察局舉發違反道路交通管理
    事件通知單存根聯上偽造之「甲○○」簽名各1 枚，均屬偽
    造之署押，不問屬於犯人與否，均應依刑法第219 條規定宣
    告沒收。
三、依刑事訴訟法第449 條第1 項前段、第3 項、第450 條第1
    項、第454 條第2 項，刑法第2 條第1 項前段、第216 條、
    第210 條、第219 條，修正前刑法第51條第5 款、第41條第
    1 項前段，修正前罰金罰鍰提高標準條例第2 條，現行法規
    所定貨幣單位折算新臺幣條例第2 條，刑法施行法第1 條之
    1 ，中華民國96年罪犯減刑條例第2 條第1 項第3 款、第7
    條，逕以簡易判決處刑如主文。
四、如不服本件判決，得自收受送達之日起10日內，向本院提起
    上訴。
中    華    民    國    98    年    4     月    30    日
                  刑事第十一庭  法  官  林庚棟
附錄本案論罪科刑法條全文：
中華民國刑法第216條：
行使第210條至第215條之文書者，依偽造、變造文書或登載不實
事項或使登載不實事項之規定處斷。
中華民國刑法第210條：
偽造、變造私文書，足以生損害於公眾或他人者，處5年以下有
期徒刑。
附件
臺灣臺北地方法院檢察署檢察官聲請簡易判決處刑書
                                      98年度偵字第2134號
                                      98年度偵字第2690號
    被      告  乙○○  男  22歲（民國○○年○月○○日生）
                        住臺北縣永和市○○路243號1樓
                        居臺北市○○區○○路3段252之1號
                            2樓
                        國民身分證統一編號：Ｚ000000000號
上列被告因偽造文書案件，業經偵查終結，認為宜聲請以簡易判
決處刑，茲將犯罪事實及證據並所犯法條分敘如下：
        犯罪事實
一、乙○○明知無機車駕駛執照，不得駕駛機車，詎為脫免其無
    照駕駛之行政處罰，竟分別基於偽造署押及行使偽造私文書
    之犯意，（一）、民國95年1 月15日0 時55分許，在臺北市
    中正區○○○路○ 段155 號前，為警攔查時，謊稱「未帶駕
    照」，並在臺北市政府警察局北市警交大字第AEB826536 號
    舉發違反道路交通管理事件通知單上偽簽「甲○○」署押。
    （二）、96年10月15日18時37分許，在臺北市○○○路與師
    大路路口，因駕駛機車未依二段式左轉，為警告發時，在臺
    北市政府警察局掌電字第AOOWLH295 號（機車未依規定兩段
    式左轉）、AOOWLH296 號（駕駛執照業經註銷，仍駕車）舉
    發違反道路交通管理事件通知單上偽簽「甲○○」署押。再
    交還予員警加以行使之，足以生損害於甲○○及警察機關對
    於行政案件管理之正確性。嗣經甲○○報警後，為警循線查
    獲。
二、案經臺北市政府警察局中正第二、大安分局報告偵辦。
        證據並所犯法條
一、證據：（一）被告乙○○之自白，（二）證人甲○○之指述
    ，（三）臺北市政府警察局北市警交大字第AEB826536 號及
    掌電字第AOOWLH295 、AOOWLH296 號舉發違反道路交通管理
    事件通知單影本3 紙在卷可資佐證，被告犯嫌已堪認定。
二、核被告乙○○所為，係犯刑法第216、210條行使偽造私文書
    之罪嫌。其二次行使偽造私文書之犯行，犯意各別，請分論
    併罰。
三、依刑事訴訟法第451條第1項聲請逕以簡易判決處刑。
    此    致
臺灣臺北地方法院
中    華    民    國    98    年    2     月    5     日
                              檢  察  官  謝奇孟
附錄本案所犯法條全文
中華民國刑法第216條
行使第210條至第215條之文書者，依偽造、變造文書或登載不實
事項或使登載不實事項之規定處斷。
中華民國刑法第210條
偽造、變造私文書，足以生損害於公眾或他人者，處5年以下有
期徒刑。


司法院資訊處製作；財團法人民間司法改革基金會備份。
